臺灣橋頭地方法院刑事判決　
110年度簡上字第200號
上  訴  人  臺灣橋頭地方檢察署檢察官
上  訴  人  
即  被  告  毛昊星



上列上訴人因被告詐欺案件，不服本院簡易庭民國110年8月31日
109年度簡字第2553號刑事簡易判決（聲請簡易判決處刑案號：
臺灣橋頭地方檢察署109年度偵字第8804號），提起上訴，本院
管轄之第二審合議庭判決如下：
    主  文
上訴駁回。
    事  實
一、毛昊星可預見金融機構帳戶係個人理財重要工具及財產信用
    重要表徵，詐欺集團或其他不法人士經常蒐集利用第三人申
    設之金融帳戶，誘騙被害人以匯款或轉帳方式交付金錢藉此
    獲取不法利益，如任意提供金融帳戶予不詳他人極可能供作
    財產犯罪使用，猶基於容任該結果發生亦不違背本意之幫助
    詐欺取財不確定故意，於民國109年2月底至3月2日間某日，
    在高雄市○○區○○路00號「河畔文旅」將其所申設臺灣土地銀
    行新營分行帳號000000000000號帳戶（下稱土銀帳戶）、遠
    東國際商業銀行臺南分行帳號00000000000000號帳戶（下稱
    遠銀帳戶）之存摺、金融卡及密碼（以下合稱前開帳戶資料
    ）提供予鍾家和（111年6月12日死亡，所涉幫助詐欺罪嫌經
    本院111年度簡上字第64號判決公訴不受理）使用。鍾家和
    暨所屬詐欺集團取得前開帳戶資料後，即推由不詳成員分別
    以附表各編號所示方式詐騙各告訴人致陷於錯誤而交付各編
    號所示款項，嗣各告訴人察覺有異始報警查獲上情。
二、案經劉夏玉訴由新北市政府警察局淡水分局、戴添根訴由嘉
    義縣警察局水上分局轉由臺南市政府警察局新營分局報告臺
    灣臺南地方檢察署呈請臺灣高等檢察署檢察長核轉臺灣橋頭
    地方檢察署檢察官偵查起訴。
    理  由
壹、程序部分
一、上訴人即被告毛昊星（下稱被告）經本院依其住居所按址送
    達，未於審判期日遵期到庭或提出相關證明，尚難認有不到
    庭之正當理由。是其既經合法傳喚無正當理由不到庭，爰依
    刑事訴訟法第371條規定不待其陳述逕行判決。
二、又被告以外之人於審判外之陳述，雖不符前4條之規定，而
    經當事人於審判程序同意作為證據，法院審酌該言詞陳述或
    書面陳述作成時之情況，認為適當者，亦得為證據；當事人
    、代理人或辯護人於法院調查證據時，知有第159條第1項不
    得為證據之情形，而未於言詞辯論終結前聲明異議者，視為
    有前項之同意，刑事訴訟法第159條之5定有明文。本判決理
    由欄所引用具有傳聞性質之證據資料，經審酌該等證據做成
    時外部情況俱無不當，且檢察官、被告均明知同法第159條
    第1項不得作為證據之情形，除經檢察官於審判程序表示同
    意有證據能力（簡上卷第260頁）外，被告則未到庭聲明異
    議，嗣於審判程序依法調查乃認作為證據核屬適當，自得採
    為認定事實之依據。
貳、實體部分
一、認定有罪之理由：
　　訊據被告固坦承前揭時地提供前開帳戶資料予他人之事實，
    惟矢口否認犯行，辯稱：伊只是將前開帳戶資料借予鍾家和
    匯款，不知道會被拿去詐騙，亦未獲取原本約定利益等語。
    經查：
　㈠被告於前揭時地將遠銀及土銀帳戶存摺、金融卡交予鍾家和
    ，又詐欺集團不詳成員即以附表各編號所示方式詐騙各告訴
    人依指示轉匯款項至遠銀及土銀帳戶等情，核與證人劉芯萍
    所證相符（偵卷第69頁），且經各告訴人分別於警詢證述屬
    實（警卷第7至9、41至43頁），並有附表「證據出處」欄所
    示各該證據方法在卷可稽，復據被告坦認不諱（偵卷第71至
    73、114頁），此部分事實首堪認定。至被告雖否認交付密
    碼予鍾家和云云，惟欲使用提款卡領取款項者，須於金融機
    構自動櫃員機依指令操作並輸入正確密碼方可順利領款，可
    見如非帳戶所有人同意、授權而告知提款卡密碼，單純持有
    提款卡之人欲隨機輸入號碼領取款項之機率甚微。觀諸各告
    訴人匯款後隨即遭詐欺集團成員持提款卡至自動櫃員機操作
    領取，有遠銀及土銀帳戶往來明細查詢結果可參（警卷第15
    、47頁），若被告僅單純交付上開帳戶存摺及提款卡而未提
    供密碼予該集團使用，當無可能於告訴人完成匯款後旋即提
    領一空，是其所辯未交付密碼云云顯與事實不符，尚難憑採
    。故上開帳戶提款卡密碼確係被告交付存摺及提款卡時併予
    告知鍾家和一情堪以認定。
　㈡金融帳戶性質上係作為個人理財工具，攸關存戶個人財產權
    益之保障，專屬性甚高，本應自行謹慎保管，且一般個人僅
    須檢具相關證件即可輕易申辦，若非與本人具有密切關係或
    特殊情誼，當無任意提供他人使用之理。又多年來新聞媒體
    或各類資訊管道，時有報導並提醒犯罪集團利用收購他人存
    款帳戶藉以規避執法人員查緝，並隱匿財產犯罪行徑暨確保
    不法所得之例，則依一般人社會生活經驗，苟見他人不自行
    申請開戶，反無端對外蒐集不特定人金融帳戶供己使用，衡
    情應可預見此舉乃欲利用所收集帳戶作為相關財產犯罪（包
    括詐欺取財）之工具。準此，被告於本案行為時年滿31歲且
    自述大學畢業（警卷第1頁），有相當社會歷練並擁有至少5
    個銀行帳戶（警卷第3頁），當有使用金融帳戶從事一般交
    易之經驗，復觀其自承曾詢問鍾家和提供帳戶是否有洗錢或
    人頭帳戶問題等語（偵卷第71頁），亦可推知主觀上對於前
    述任意提供帳戶資料供他人使用可能衍生相關法律風險一節
    知之甚稔。故被告雖以前詞置辯，然細繹其偵查中尚須由證
    人劉芯萍告知始悉洽借帳戶者真實姓名為「鍾家和」（偵卷
    第71頁），顯然對該人來歷毫無所悉，亦未見說明究與「鍾
    家和」有何特殊情誼，卻願意一次交付遠銀及土銀帳戶（含
    存摺、提款卡及密碼），顯與一般常情有悖，揆諸前揭說明
    ，被告任意交付前開帳戶資料供他人使用主觀上應有幫助實
    施詐欺取財犯罪之不確定故意。
  ㈢刑法上之幫助犯，係對於犯罪與正犯有共同之認識，而以幫
    助之意思，對於正犯資以助力，而未參與實施犯罪之行為者
    而言（最高法院88年度台上字第1270號判決要旨參照）。如
    未參與實施犯罪構成要件之行為，且係出於幫助之意思提供
    助力，即屬幫助犯，而非共同正犯。查被告將前開帳戶資料
    提供予詐騙集團對被害人實施詐欺取財犯行，業如前述，其
    單純提供前開帳戶資料之舉，尚難遽與詐騙集團成員所施用
    詐術行為等同視之，從而被告既未參與或分擔實施詐欺之犯
    罪構成要件行為，亦無從證明其與詐騙集團彼此間有何共同
    犯意聯絡，是其應係以幫助意思參與構成要件以外之行為而
    對他人詐欺犯行資以助力，應論以幫助詐欺取財罪為當。　
　㈣此外，被告固將前開帳戶資料提供予他人，惟依現存卷證無
    法證明被告對其遠銀及土銀帳戶內告訴人所匯款項，有何幫
    助掩飾、隱匿犯罪所得或營造合法來源外觀使金錢來源無法
    追溯之行為。再本案係被告以外之人施行詐術後要求告訴人
    將金錢直接匯入上開帳戶，屬於詐欺正犯之犯罪手段，並非
    詐欺正犯取得財物後自行或另由被告掩飾、隱匿詐欺所得。
    況詐欺取財犯罪型態甚多，被告所能預見者僅止於所提供帳
    戶乃係被害人匯入款項所用，甚難就詐欺集團人員多寡、具
    體訛詐手段、是否層轉犯罪所得，或將所得來源合法化以產
    生金流斷點有所認識。本案復無證據證明被告知悉提領帳戶
    內贓款之人有無轉交其他共犯以遮斷金流或逕為提領花用，
    是被告雖將上開帳戶輾轉提供詐欺集團使用，僅得認其基於
    縱若有人持以作為犯罪工具亦無違反本意之不確定幫助詐欺
    犯意；至於取得上開帳戶之詐欺集團成員除自帳戶提領犯罪
    所得外，客觀上是否尚有洗錢防制法第2條第2款所示洗錢行
    為，抑或被告提供前開帳戶資料同時主觀上對該詐欺集團有
    遮斷金流效果之洗錢行為是否有認識等節，均未見有積極事
    證足以證明被告主觀上有何掩飾、隱匿犯罪所得之犯意，或
    就幫助洗錢有所認識或預見，自不能僅因其提供前開帳戶資
    料即論以（幫助）洗錢罪責，併此敘明。
　㈤綜前所述，本件事證明確，被告犯行洵堪認定，應依法論科
    。
二、論罪科刑暨駁回上訴之理由：
　㈠核被告所為係犯刑法第30條第1項前段、第339條第1項幫助詐
    欺取財罪。被告以1次提供前開帳戶資料行為幫助詐欺集團
    多次實施詐欺犯行而侵害附表各告訴人財產法益，應成立想
    像競合犯從一重處斷。又被告係幫助詐騙集團成員實施詐欺
    取財罪，所犯情節較正犯輕微，爰依刑法第30條第2項規定
    依正犯之刑度減輕其刑。
　㈡量刑輕重係事實審法院得依職權自由裁量之事項，茍已斟酌
    刑法第57條各款所列情狀而未逾越法定刑度，則不得遽指為
    違法；在同一犯罪事實與情節，如別無其他加重或減輕之原
    因，原審法院量定之刑，亦無過重或失輕之不當情形，則上
    訴審法院對原審法院之職權行使，原則上應予尊重。查原審
    以被告幫助詐欺犯行事證明確，適用刑事訴訟法第449條第1
    項前段、第3項、第454條第2項等規定，復審酌被告提供前
    開帳戶資料予鍾家和幫助其所屬詐欺集團詐取附表各告訴人
    款項造成財產損失，影響社會安定，增加渠等尋求救濟之困
    難，並使犯罪追查趨於複雜，致使檢警難以查緝真正詐騙集
    團身分，助長犯罪歪風，且告訴人受騙損失金錢合計達新臺
    幣45萬元，危害非微；再衡以被告非實際獲取詐得款項之人
    ，兼衡自稱大學畢業、家境勉持及偵查中坦承犯行等一切情
    狀，量處如主文所示之刑，並諭知易科罰金折算標準；另敘
    明依現存證據資料無從證明被告分得前開贓款或其他財物，
    抑或因提供前開帳戶資料予他人使用致獲得任何犯罪利益，
    遂未併予宣告沒收犯罪所得，而遠銀及土銀帳戶經通報為警
    示帳戶後已遭暫停交易功能，縱予沒收對所欲達成之社會防
    衛並無助益，自亦無宣告沒收或追徵之必要。經核原審認事
    用法俱無違誤，量刑亦屬允當，而被告上開犯行未可另論以
    幫助洗錢罪一節業如前述，故被告提起上訴猶執前揭辯詞否
    認犯罪，並請求酌減其刑或給予緩刑機會，及檢察官以原判
    決漏論幫助一般洗錢罪且應從重論以該罪為由提起上訴云云
    ，均無理由，應予駁回。　
據上論斷，依刑事訴訟法第455條之1第1項、第3項、第368條、
第371條，判決如主文。
本案經檢察官呂建興聲請簡易判決處刑，檢察官陳俐吟到庭執行
職務。
中　　華　　民　　國　　111 　年　　8 　　月　　18　　日
                  刑事第六庭    審判長法　官  陳明呈

                                      法  官  方佳蓮

                                      法  官  陳奕帆 
以上正本證明與原本無異。
不得上訴。
中　　華　　民　　國　　111 　年　　8 　　月　　18　　日
　　　　　　　　　　　　　　　　　　  書記官  陳又甄
附錄本案論罪科刑法條：
中華民國刑法第30條
幫助他人實行犯罪行為者，為幫助犯。雖他人不知幫助之情者，
亦同。
幫助犯之處罰，得按正犯之刑減輕之。
中華民國刑法第339條
意圖為自己或第三人不法之所有，以詐術使人將本人或第三人之
物交付者，處5年以下有期徒刑、拘役或科或併科50萬元以下罰
金。
以前項方法得財產上不法之利益或使第三人得之者，亦同。
前二項之未遂犯罰之。

附表：
編號 告訴人 詐騙方式 受騙金額（新臺幣） 證據出處  1 劉夏玉 詐欺集團成員先於109年3月2日17時16分許致電劉夏玉佯裝其姪，另於翌日（3）以LINE傳送訊息佯稱需錢孔急云云，致劉夏玉陷於錯誤於右列時間交付款項。 109年3月3日9時55分許轉帳15萬元至遠銀帳戶 ⑴遠銀帳戶活期存款往來明細查詢資料結果（警卷第15頁） ⑵匯款明細（警卷第33頁） ⑶LINE對話紀錄截圖（警卷第25至33頁）  2 戴添根  詐欺集團成員於109年3月2日16時58分許致電戴添根佯裝其姪，並稱急需借款支付票款30萬元云云，致戴添根陷於錯誤於右列時間交付款項。 109年3月3日14時59分許轉帳30萬元至土銀帳戶 ⑴土銀帳戶客戶序時往來明細查詢結果（警卷第47頁） ⑵匯款回條、農會存摺封面及內頁明細（警卷第53、55頁） ⑶LINE對話紀錄截圖（警卷第65頁）